臺灣高等法院臺南分院刑事裁定　　　　　　　　　　　　　　　　　　　巨股
　　　抗　告　人　甲○○
右列抗告人因違反道路交通管理處罰條例案件，不服臺灣嘉義地方法院中華民國九十
三年四月三十日所為裁定（九十三年度交聲字第六三號）提起抗告，本院裁定如左：
      主  文
抗告駁回。
      理  由
一、抗告意旨略以：該意外發生地點並無人行道，且被害人違規牽行腳踏三輪車突然
    橫越馬路，因原本同向行駛在抗告人前方之車輛閃入外側快車道，抗告人才突然
    發現被害人牽行腳踏三輪車緩慢橫越馬路，被害人出現在快車道既非通常可預期
    ，且其人車無通常反光物品，原審未盡調查之能事，於夜間勘查現場，一昧苛求
    抗告人應盡高度之注意義務，於法有違誤，現因被害人之死亡已付高額賠償，又
    因本件異議被駁回而面臨失業，家中老小無以為生，為此提起抗告，請求撤銷原
    裁定云云。
二、按道路交通安全規則第九十四條第三項規定，駕駛人駕駛汽車行駛應注意車前狀
    況，並隨時採取必要之安全措施。本件車禍事故，不論被害人係自分隔島橫向穿
    越道路，抑係自分隔島南端起點前行斜向穿越道路，殆非無預警地瞬間出現在肇
    事路段中線快車道，而抗告人於案發當時夜間有照明、天候晴、道路無障礙物遮
    擋視線、視距良好之行車環境，有道路交通事故調查報告表附於原審卷可按 (見
    原卷第三五頁），並非不能警戒並及早發現前方動態之情形。乃抗告人發覺被害
    人人車時，所賸距離已不足供其作適切反應以避免事故之發生，洵見其有未注意
    車前狀況之疏失。再者，汽車駕駛人業已遵守防止危險發生之相關交通法令，並
    盡相當之注意義務以防止危險發生，始可信賴他人亦能遵守交通規則並盡同等注
    意義務，若因此而發生交通事故，方得以信賴原則為由免除過失責任（最高法院
    八十四年台上字第五三六○號判例參照），換言之，倘本身並未善盡注意之義務
    ，自難主張上開信賴原則為由免除過失責任。
三、經查：抗告人前於九十三年一月十二日下午六時五十分許，駕駛車號３Ｋ─３９
    ３１號小貨車北向行駛，途經嘉義縣水上鄉○○○○道二七○公里五○公尺處時
    ，在中線快車道上鄰外側快車道之車道線處，撞擊牽行三輪車之被害人，被害人
    因而腹部鈍傷合併內出血導致缺血性休克不治死亡之事實，據抗告人坦承不諱，
    並有道路交通事故調查報告表、現場圖暨照片、勘驗筆錄、驗斷書、相驗屍體證
    明書及相驗屍體照片等可稽，經原審調取臺灣嘉義地方法院檢察署九十三年度相
    字第四○號相驗卷宗核閱無誤，並有不起訴處書附於原審卷可按（見原審卷第四
    八頁）洵堪認定。
四、抗告人就本件車禍事故發生之情況，於警訊、偵查中分別供述：「天氣晴路況良
    好」、「當時我駕駛３Ｋ─３９３１號小貨車沿台一線行駛於中線快車道，由水
    上往嘉義市方向行駛，至肇事地點前發現有人牽著三輪車，就馬上踩煞車，當時
    我左、右兩側旁邊都有車輛，也沒辦法閃避，就撞上了」、「肇事旁邊有路燈」
    、「大約三十公尺左右，我就發現她牽腳踏車要過馬路，我就開始煞車，但還是
    來不及就撞上了」等語（見原審卷第廿三、廿四、三九頁），並於偵查中自陳：
    「（有何意見？）我承認我有過失，請給我時間與被害人和解」等語（見原審卷
    第四十頁）。是抗告人主張信賴原則為由免除過失責任云云，已非可採。
五、卷查本件交通事故之發生，抗告人並未善盡可得注意之義務，其與被害人人車相
    距祇賸三十公尺之危險，係其自身所創造，又依本件肇事路段之環境，被害人人
    車復非無預警地瞬間出現，且肇事現場有路燈，路況良好，抗告人又自陳其本身
    對肇事有過失，如前所述，則其抗告意旨猶漫言因信賴行人不會突然出現在外側
    快車道上，抗告人對於被害人出現在快車道，視距因夜色而受有影響，不可一昧
    苛求抗告人應盡高度之注意義務云云，自非可取。又法院處理有關交通違規聲明
    異議事件，乃對於原舉發單位舉發之事實、法令依據暨原處分機關裁決有何違法
    或不當之處，為法律上之程序與實體審查，至於抗告人之家庭變故、身體狀況、
    經濟能力等個案因素，非為法院處理有關交通違規聲明異議事件審查範圍，法院
    無斟酌權限。
六、綜上所述，原審以原處分機關依違反道路交通安全規則第九十四條第三項之規定
    ，認抗告人肇事致人死亡之違規事實，援用道路交通管理處罰條例第六十一條第
    一項第四款及六十七條第三項之規定，裁決抗告人吊銷駕駛執照，且一年內禁考
    之裁罰，並無不合，因而駁回抗告人所提異議，本院經核原裁定之認事用法，均
    無違誤，抗告意旨，仍執前詞，指摘原裁定不當，為無理由，應予駁回。
據上論斷，應依道路交通案件處理辦理辦法第二十六條，刑事訴訟法第四百十二條，
裁定如主文。
中    華    民    國      九十三      年      六     月      三十     日
                                  臺灣高等法院臺南分院刑事第一庭
                                      審判長法官  黃  崑  宗
                                            法官  李  文  福
                                            法官  田  平  安
右正本證明與原本無異。
不得抗告。
                                      法院書記官  劉  岳  文
中    華    民    國      九十三      年      六     月      三十     日
